臺灣新北地方法院刑事判決
110年度訴字第969號
公  訴  人  臺灣新北地方檢察署檢察官
被      告  蕭淵澤


指定辯護人  本院公設辯護人湯明純  
上列被告因違反毒品危害防制條例案件，經檢察官提起公訴（11
0年度偵字第13340號），本院判決如下：
    主  文
蕭淵澤共同販賣第三級毒品未遂，處有期徒刑壹年拾月。緩刑伍
年，緩刑期間付保護管束，並應遵守下列緩刑條件：㈠向指定之
政府機關、政府機構、行政法人、社區或其他符合公益目的之機
構或團體，提供貳佰小時之義務勞務；㈡應依檢察官指定之期間
，接受玖小時之法治教育課程。扣案如附表編號一、四至六所示
之物均沒收。
    事  實
一、蕭淵澤知悉4-甲基甲基卡西酮係毒品危害防制條例第2條第2
    項第3款所管制之第三級毒品，依法不得販賣，且純質淨重5
    公克以上者亦不得持有，竟與真實姓名、年籍均不詳、微信
    （Wechat）通訊軟體（下稱微信）暱稱「龐德」、Telegram
    通訊軟體（下稱Telegram）暱稱「鹹酥雞」之成年人（無證
    據證明該2人係同一人，且其等均未據起訴）（以下分別逕
    稱「龐德」、「鹹酥雞」）意圖牟利，共同基於販賣第三級
    毒品之犯意聯絡，先由「龐德」於民國110年3月3日凌晨3時
    10分許，在不詳地點，利用微信發送「感謝各位對龐德的一
    路支持～現在營業中（「營」圖示），北市各區皆有外送，
    克拉（「戒指」圖示）、神仙錠（「○」圖示）應有盡有，1
    克拉2200，3克拉6600，1神仙錠400，10神仙錠3500，溫柔
    小哥哥小姊姊在線等喔」等訊息（下稱本案訊息），欲向瀏
    覽本案訊息之不特定潛在買家推銷販售毒品。適警方於同（
    3）日下午4時54分許，執行網路巡邏勤務時發現本案廣告，
    研判疑似要販賣毒品，即由員警陳禹瑭透過微信暱稱「小辣
    椒」聯繫「龐德」，並佯裝洽購毒品，雙方談妥以新臺幣（
    下同）2,000元之代價，購買如附表編號1所示之含有第三級
    毒品4-甲基甲基卡西酮成分之黃色笑臉圓形藥錠（即神仙錠
    ）5顆，且約定在新北市○○區○○街00巷00號之統一便利超商
    致理門市前進行交易。之後再由「鹹酥雞」與蕭淵澤利用如
    附表編號4、6所示行動電話聯繫，並指示蕭淵澤前往交貨，
    蕭淵澤乃於翌（4）日凌晨0時15分許，駕駛向他人承租之車
    號000-0000自用小客車（業已發還出租人）抵達前述交易地
    點，並與現場喬裝買家之員警郭佳曄進行交易，而在蕭淵澤
    交付5顆神仙錠予郭佳曄，及收取價金2,000元之際，郭佳曄
    隨即表明身分並當場逮捕蕭淵澤，因而交易未成功而不遂，
    且扣得如附表各編號所示之物（其中附表編號1所示之含有
    第三級毒品4-甲基甲基卡西酮成分之黃色笑臉圓形藥錠42顆
    ，總毛重52.92公克、隨機取1顆進行分析之純度35.4％、推
    估總純質淨重為16.758公克）。　　
二、案經新北市政府警察局海山分局（下稱海山分局）報請臺灣
    新北地方檢察署檢察官偵查起訴。
    理  由
壹、證據能力方面：
    按「被告以外之人於審判外之陳述，雖不符刑事訴訟法第15
    9條之1至第159條之4之規定，而經當事人於審判程序同意作
    為證據，法院審酌該言詞陳述或書面陳述作成時之情況，認
    為適當者，亦得為證據。當事人、代理人或辯護人於法院調
    查證據時，知有刑事訴訟法第159條第1項不得為證據之情形
    ，而未於言詞辯論終結前聲明異議者，視為有前項之同意。
    」刑事訴訟法第159條之5定有明文。經查，本判決所引用以
    下審判外作成之相關供述證據，被告蕭淵澤及其辯護人於本
    院準備程序已同意有證據能力，且檢察官、被告及其辯護人
    於本院審判期日均表示無意見而未予爭執，亦未於言詞辯論
    終結前聲明異議，本院審酌上開證據資料製作時之情況，尚
    無違法取得及證明力明顯過低之瑕疵，認以之作為證據應屬
    適當。至其餘所依憑判斷之非供述證據，本院亦查無有何違
    反法定程序取得之情形，且上開各該證據均經本院於審判期
    日依法進行證據之提示、調查、辯論，被告於訴訟上之防禦
    權，已受保障，故上開證據資料均有證據能力。
貳、實體部分：
一、上揭犯罪事實，業據被告於警詢、偵查中、本院準備程序及
    審理時均坦承不諱（見偵卷第15至20、79至80頁；本院卷第
    51至52、75、77頁），核與證人即現場喬裝買家之員警郭佳
    曄於偵查中之證述（見偵卷第133至135頁）大致相符，並有
    自願受搜索同意書、海山分局搜索扣押筆錄、扣押物品目錄
    表、扣押物品收據、微信對話譯文各1份、員警郭佳曄110年
    3月4日職務報告2份、車輛詳細資料報表、海山分局疑似毒
    品初步篩檢表各1份、現場照片2張、微信個人資料及對話內
    容擷圖翻拍照片6張、Telegram對話內容擷圖翻拍照片、贓
    物認領保管單、台灣尖端先進生技醫藥股份有限公司（下稱
    台灣尖端公司）毒品證物鑑定分析報告各1份（見偵卷第21
    至27、33至40、45、49至52、83、141、149頁）在卷可證，
    及查扣如附表編號1、4至6所示之物在案可佐，綜合上開補
    強證據，足資擔保被告上開任意性自白，具有相當可信性，
    應堪信屬實。
二、再者，扣案如附表編號1所示之物，經送請台灣尖端公司鑑
    驗結果，均檢出第三級毒品4-甲基甲基卡西酮成分（其毒品
    名稱、毛重、淨重、驗餘淨重、純度、純質淨重等鑑定結果
    ，均如附表編號1之「扣案物名稱及數量」欄所示）等情，
    有前揭台灣尖端公司毒品證物鑑定分析報告1份在卷可查，
    堪認被告所持有之如附表編號1所示之物，確實含有第三級
    毒品4-甲基甲基卡西酮成分，且純質淨重達5公克以上。
三、按販賣毒品屬嚴重違法行為，苟遭逮獲，後果嚴重，毒販出
    售毒品時無不小心翼翼，不敢公然為之，而第三級毒品4-甲
    基甲基卡西酮並無公定價格，且可任意分裝或增減其份量，
    是其各次買賣之價格，當亦各有差異，或隨供需雙方之資力
    、關係之深淺、需求之數量、貨源之充裕與否、販賣者對於
    資金之需求程度，以及政府查緝之態度，進而為各種不同之
    風險評估，而為機動性之調整，是其價格標準，自非一成不
    變，且販賣者從各種「價差」或「量差」或「純度」謀取利
    潤方式，亦有差異，然其所圖利益之非法販賣行為目的，則
    屬相同，並無二致。因之販賣利得，除經被告坦承，或因帳
    冊記載致價量至臻明確外，確實難以究其原委。然按一般民
    眾之普遍認知，毒品價格非低、取得不易，且毒品交易向為
    政府查禁森嚴且重罰不寬貸，衡諸常情，倘非有利可圖，殊
    無必要甘冒持有毒品遭查獲、重罰之極大風險，無端親送至
    交易處所，或於自身住處附近交易毒品，抑或購入大量毒品
    貯藏之理，而平添為警查獲之可能。從而，除確有反證足資
    認定係基於某種非圖利本意之關係外，通常尚難因無法查悉
    其買進、賣出之差價，而諉無營利之意思，或阻卻販賣犯行
    之追訴，致知過坦承者難辭重典，飾詞否認者反得逞僥倖，
    而失情理之平。故凡為販賣之不法行為者，其販入之價格必
    較售出之價格低廉，而有從中賺取買賣差價牟利之意圖及事
    實，應屬符合論理法則而不違背社會通常經驗之合理判斷。
    經查，據被告於偵查中供稱：伊進行本案毒品交易還沒領到
    錢，「鹹酥雞」沒有跟伊詳細講太多，一定有錢，所以伊才
    去做做看，「鹹酥雞」實際給多少伊不清楚等語（見偵卷第
    80頁），可見本案毒品交易，應有相當利潤賺取，否則「鹹
    酥雞」大可自行交付買家，無需被告參與其中，徒然支付額
    外報酬而減少利潤；再者，被告為智識正常之人，對於毒品
    交易為檢警機關嚴予取締之犯罪當知之甚稔，且其與喬裝購
    毒者之員警間並無特殊交情，苟無利可圖，應無甘冒被查緝
    法辦重刑之極大風險而為之。從而，本案被告之販賣第三級
    毒品犯行，確係為從中牟利，被告應有共同牟利之意圖一節
    ，亦可認定。　
四、綜上，本案事證明確，被告上開犯行堪以認定，應予依法論
    科。
五、論罪科刑：
㈠、按4-甲基甲基卡西酮係毒品危害防制條例第2條第2項第3款列
    管之第三級毒品，依法不得販賣。次按刑事偵查技術上所謂
    之「釣魚」者，因犯罪行為人主觀上原即有犯罪之意思，倘
    客觀上又已著手於犯罪行為之實行時，自得成立未遂犯，與
    「陷害教唆」情形迥然有別（最高法院111年度台上字第261
    號判決意旨參照）。核被告所為，係違反毒品危害防制條例
    第4條第6項、第3項之販賣第三級毒品未遂罪。又被告持有
    如附表編號1所示之第三級毒品純質淨重為16.758公克，已
    達同條例第11條第5項持有純質淨重5公克以上之第三級毒品
    罪之標準，該低度行為，為嗣後販賣未遂之高度行為所吸收
    ，不另論罪。
㈡、被告與「龐德」、「鹹酥雞 」間，對於本案販賣前述第三級
    毒品一節，無疑已有犯意聯絡及行為分擔，應論以共同正犯
    。又被告就已著手於販賣第三級毒品犯罪之實行而未生販賣
    毒品之結果，為未遂犯一節，業如前述，爰依刑法第25條第
    2項之規定，按既遂犯之刑減輕之。
㈢、被告於偵查及本院審理中均自白上開販賣第三級毒品未遂之
    犯行，已如前述，爰依毒品危害防制條例第17條第2項規定
    減輕其刑，並依法予以遞減。
㈣、爰審酌被告年紀尚輕，不思循正途賺取金錢，明知4-甲基甲
    基卡西酮為毒品危害防制條例所列管之第三級毒品，不得非
    法販賣，且第三級毒品對於他人身心健康、社會秩序之危害
    至深且鉅，施用毒品者容易上癮而戒除不易，仍無視於國家
    杜絕毒品之禁令，與「龐德」、「鹹酥雞」共同為本案犯行
    ，加速毒品擴散，肇生他人施用毒品之來源，戕害國民身心
    健康，且有孳生其他犯罪之可能，犯罪所生危害程度非輕，
    所為實不足取。惟考量被告始終坦承犯行之態度，尚有悔意
    ；參以被告著手販賣之毒品數量、次數、價格、共同販賣毒
    品參與程度及角色，及本案因未遂致犯罪造成之損害並未擴
    大，且被告並未因此獲得不法利益；復衡以被告於本院審理
    時自述其高中畢業之智識程度、從事輕鋼架工作之收入情形
    、需給家裡生活費用之家庭經濟生活狀況（見本院卷第76頁
    ），暨審酌被告之動機、目的、手段等一切情狀，量處如主
    文所示之刑。
㈤、另查被告除因涉犯刑法毀損器物罪，曾經臺灣士林地方法院
    以110年度審簡字第134號判決判處拘役50日確定之前案紀錄
    外，未曾受有期徒刑以上刑之宣告，此有臺灣高等法院被告
    前案紀錄表1份附卷可憑，茲念其因一時失慮，致罹刑典，
    然犯後始終坦承犯行，堪認確有悔意，本院認其經此偵審程
    序之教訓，當知警惕而無再犯之虞。考量被告現年紀尚輕，
    且在工程行擔任技師，而有正當工作謀生，此有卷附在職證
    明書1份可佐（見本院卷第91頁），如讓其至監獄接受矯正
    ，與社會及家庭脫離，不利其前途，是本院認其所宣告之刑
    以暫不執行為適當，爰依刑法第74條第1項第1款之規定，併
    宣告緩刑5年，以啟自新。又為使被告能深切記取教訓及強
    化法治觀念，使其於緩刑期內深知警惕，避免再度犯罪，並
    參酌其生活情狀及考量本案情節、所生損害等情，命被告於
    緩刑期間內，應向檢察官指定之政府機關、政府機構、行政
    法人、社區或其他符合公益目的之機構或團體，提供200小
    時之義務勞務，及接受9小時之法治教育課程；並依刑法第9
    3條第1項第2款規定，一併諭知於緩刑期間付保護管束，以
    觀後效。倘不履行上開所定負擔且情節重大，足認原宣告之
    緩刑難收其預期效果，而有執行刑罰之必要者，依刑法第75
    條之1第1項第4款規定，得撤銷其緩刑宣告，附此敘明。
參、沒收部分：
一、按違禁物，不問屬於犯罪行為人與否，沒收之，刑法第38條
    第1項定有明文。查扣案如附表編號1所示之物，係供本案交
    易毒品之用，且經鑑驗結果，均含有4-甲基甲基卡西酮成分
    ，此有前揭台灣尖端公司毒品證物鑑定分析報告1份可佐，
    堪認確屬第三級毒品無訛，是前開扣案物核屬違禁物，應依
    上開刑法規定沒收之。至裝盛上開毒品之外包裝，因依前開
    扣案物之狀態及現今所採行之鑑驗方法，仍會殘留微量毒品
    ，難以與所附著之外包裝析離，故應將之一體視為毒品，同
    依刑法第38條第1項之規定，宣告沒收之。至於前開毒品鑑
    驗時所耗損之部分，因已用罄，自無須宣告沒收。
二、次按犯第4條至第9條、第12條、第13條或第14條第1項、第2
    項之罪者，其供犯罪所用之物，不問屬於犯罪行為人與否，
    均沒收之，毒品危害防制條例第19條第1項定有明文。查扣
    案之如附表編號4、6所示行動電話各1支，均供被告與「鹹
    酥雞」聯繫本案毒品交易之用，業據被告於本院準備程序時
    供明在卷（見本院卷第51至52頁），則前述2支行動電話自
    屬供本案販賣第三級毒品所用之物，應依前揭毒品危害防制
    條例之規定宣告沒收。
三、再按供犯罪所用、犯罪預備之物或犯罪所生之物，屬於犯罪
    行為人者，得沒收之。但有特別規定者，依其規定，刑法第
    38條第2項定有明文。查扣案之如附表編號5所示行動電話1
    支，係被告所有，且預備於附表編號4所示行動電話壞掉時
    ，供作販賣毒品聯繫所用之物，業據被告自承在卷（見本院
    卷第52頁），爰依前揭刑法規定宣告沒收之。
四、另按犯罪所得，屬於犯罪行為人者，沒收之，於全部或一部
    不能沒收或不宜執行沒收時，追徵其價額，刑法第38條之1
    第1項前段、第3項定有明文。查本案毒品交易固約定買賣價
    金2,000元，然本案係由員警喬裝買家購買前述第三級毒品
    ，經當場查獲逮捕被告等情，已如前述，則被告自不可能實
    際取得此2,000元價金；又被告雖與「鹹酥雞」約定毒品交
    易成功時，其可獲得一定報酬，然本案毒品交易係遭員警當
    場查獲，實際並未完成毒品交易，且無證據證明被告就本案
    犯行已取得犯罪所得，自無須諭知沒收或追徵價額。
五、至於扣案如附表編號2、3所示之物，固分別檢出各該「扣案
    物名稱及數量」欄所示第三、四級毒品反應，有前揭台灣尖
    端公司毒品證物鑑定分析報告2份（見偵卷第147、151頁）
    在卷可稽，且第三級毒品3,4-亞甲基雙氧苯基乙基胺丁酮、
    愷他命之純質淨重合計達7.095公克（計算式：3.790＋3.305
    ＝7.095），而屬違禁物。然此等扣案物僅係被告自行攜帶之
    物，且綜觀全卷資料，並無任何事證足資認定與本案被告販
    賣毒品未遂犯行有直接關聯性，故該等扣案物仍無從於本案
    中併予沒收，附此敘明。
據上論斷，應依刑事訴訟法第299條第1項前段（本案採判決精簡
原則，僅引述程序法條），判決如主文。
本案經檢察官余怡寬提起公訴，檢察官鄭心慈到庭執行職務。
中　　華　　民　　國　　111 　年　　3 　　月　　16　　日
                  刑事第十五庭  審判長法  官  黃湘瑩
　
                                      法  官  游涵歆
　
                                      法  官  梁世樺
以上正本證明與原本無異。
如不服本判決應於收受判決後20日內向本院提出上訴書狀，並應
敘述具體理由；其未敘述上訴理由者，應於上訴期間屆滿後20日
內向本院補提理由書（均須按他造當事人之人數附繕本）「切勿
逕送上級法院」。
                                      書記官  曾翊凱
中　　華　　民　　國　　111 　年　　3 　　月　　16　　日
附錄本案論罪科刑法條全文： 
毒品危害防制條例第4條
製造、運輸、販賣第一級毒品者，處死刑或無期徒刑；處無期徒
刑者，得併科新臺幣3千萬元以下罰金。
製造、運輸、販賣第二級毒品者，處無期徒刑或10年以上有期徒
刑，得併科新臺幣1千5百萬元以下罰金。
製造、運輸、販賣第三級毒品者，處7年以上有期徒刑，得併科
新臺幣1千萬元以下罰金。
製造、運輸、販賣第四級毒品者，處5年以上12年以下有期徒刑
，得併科新臺幣5百萬元以下罰金。
製造、運輸、販賣專供製造或施用毒品之器具者，處1年以上7年
以下有期徒刑，得併科新臺幣1百50萬元以下罰金。
前五項之未遂犯罰之。
附表
編號 扣案物名稱及數量 沒收與否  1 含有第三級毒品4-甲基甲基卡西酮成分之黃色笑臉黑底包裝（內含黃色笑臉圓形藥錠）42顆（總毛重52.92公克；隨機取1顆進行分析之毛重1.26公克、淨重1.128公克、驗餘淨重1.063公克、純度35.4％；推估總純質淨重為16.758公克）。 應依刑法第38條第1項沒收。  2 含有第三級毒品3,4-亞甲基雙氧苯基乙基胺丁酮成分、第四級毒品硝西泮（耐妥眠）成分之AAPE猿頭紫藍迷彩底混合包（內含黃色粉末）6包（驗前總毛重約34.39公克，前述第三級毒品純質淨重約3.790公克）。 未證明與被告所犯本案犯行有關，不予宣告沒收。  3 含有第三級毒品愷他命成分之白色透明結晶5包（驗前總毛重約5.10公克，驗前總純質淨重約3.305公克）。 未證明與被告所犯本案犯行有關，不予宣告沒收。  4 被告蕭淵澤所有之Apple廠牌、Iphone型號行動電話1支（含門號0000000000號SIM卡1張、IMEI碼：000000000000000） 應依毒品危害防制條例第19條第1項之規定宣告沒收。  5 被告蕭淵澤所有之Apple廠牌、Iphone型號行動電話1支（IMEI碼：000000000000000） 應依刑法第38條第2項沒收。  6 共犯「鹹酥雞」留在車號000-0000自用小客車上之Apple廠牌、Iphone型號行動電話1支（含門號0000000000號SIM卡1張、IMEI碼：000000000000000） 應依毒品危害防制條例第19條第1項之規定宣告沒收。